臺灣士林地方法院民事簡易判決
                                   110年度士簡字第1720號
原      告  李寶貴
訴訟代理人  劉憲成
被      告  陳停  
            陳文娟
兼
上二人共同
訴訟代理人  陳仕陽

上列當事人間請求修復漏水等事件，於中華民國111年9月21日言
詞辯論終結，本院判決如下︰
    主  文
被告應給付原告新臺幣壹萬零肆佰元。
原告其餘之訴駁回。
訴訟費用新臺幣參萬陸仟元，由被告負擔新臺幣參萬壹仟貳佰元
，其餘新臺幣肆仟捌佰元由原告負擔。
本判決原告勝訴部分得假執行。
    事實及理由
一、按訴狀送達後，原告不得將原訴變更或追加他訴。但請求之
    基礎事實同一，不在此限，民事訴訟法第255條第1項第2款
    定有明文。本件原告起訴時訴之聲明為：「被告應將坐落臺
    北市○○區○○○路0段000巷0弄0號1樓房屋漏水予以修復，並賠
    償新臺幣（下同）59,100元」，嗣於本院審理中，原告變更
    訴之聲明為：「被告應給付原告59,100元」，核其所為聲明
    之變更，請求基礎事實同一，合於前揭規定，應予准許。
二、原告主張：
　㈠被告等人所有坐落於臺北市○○區○○○路0段000巷0弄0號房屋（
    下稱被告房屋）因浴室排水管漏水，致原告所有坐落於臺北
    市○○區○○○路0段000巷0弄0號房屋（下稱原告房屋）牆角沿
    線漏水，波及客廳及臥室，兩造房屋間之共同牆壁內均為被
    告房屋所使用之糞管、廚房、浴室、洗臉台等水管及排水管
    ，該牆壁內並無原告房屋管路，經多次與被告溝通協調，被
    告均否認漏水與其相關。為此，爰依民法第767條、第184條
    、第191條、第213條等規定提起本件訴訟，請求被告賠償因
    被告房屋漏水所造成原告房屋所需修繕費用及損害賠償合計
    共59,100元等語。並聲明：被告應給付原告59,100元。
　㈡對被告抗辯之陳述：　
　⑴被告先前拒絕用洗衣洗澡之用水測試，並咬定牆內沒有被告
    房屋排水管，並稱被告房屋排水管均改在外面云云。然經原
    告請技師開挖至漏水的排水管漏水處，被告一開始也說不是
    他的管線，但經親自灌水測試後才承認，然被告竟稱：我的
    部分已經補好，你家漏水關我什麼事等語，並辯稱水管破口
    被水泥包覆在牆裡面，不動不會漏，就算漏也是小滲水而已
    云云。
　⑵被告以幾近無賴之指控行為，製造假訊息，刻意汙衊及抹黑
    原告，而且被告先帶我們至屋頂看排水管，然此均為雨水排
    水管，原告告知被告希望能以被告房屋於洗衣、洗澡時做測
    試，卻遭被告拒絕。嗣被告未經原告同意，逕至原告房屋鑽
    牆修補，以湮滅證據，現已無法證明係被告房屋造成原告房
    屋漏水。
三、被告則以：
　㈠被告於民國110年3月中經原告告知原告房屋內有漏水現象，
    原告未審先判，就已咬定是在雙方共同牆壁間內之被告水管
    漏水所致，並要求被告檢查處理，被告先自行檢查兩造共同
    壁牆角有無漏水，經被告仔細後，均未發現任何水跡。數日
    後原告請抓漏師傅來現場勘查，師傅查看時現場並無漏水跡
    象，但原告敘述湧水前後發生兩次，牆角湧出大量的水，搬
    開湧水處周邊物品後用布條堵塞出水處，房間中間地板磁磚
    縫又另外冒出水來，非常嚴重。
　㈡被告向原告表明，原告房屋前述漏水處位於原告房屋中段牆
    角，上方並無用水設施，被告房屋是後方才有衛浴設備，而
    且被告房屋之屋頂雨水排水管只裝設於房屋前後，與共同壁
    無關，被告當時亦配合從被告房屋之屋頂層灌水測試，排水
    暢通，並查無漏水跡象。若排水管暢通很難發生漏水狀況，
    被告從事建築工程多年，依經驗判斷漏水（湧水）絕非被告
    房屋所致，根據原告指出堵塞牆角出水處後，由原告房屋之
    房間中間地板處繼續冒水，可知造成湧水的水路位置，應屬
    原告房屋內範圍，與兩造間之共同壁無關， 所以不可能是
    被告之責任。另外，原告房屋室內地坪高度因重鋪磁磚，明
    顯高於被告房屋，而被告房屋地坪較低，尚且無漏水現象，
    由此可確認漏水來源並非被告房屋所致。
　㈢原告請工人進行施工後，指出在被告房屋共同壁的4吋牆內，
    管子有漏水痕跡，被告以手觸摸管子，感覺到有細微裂縫，
    裂縫方向靠近被告房屋內牆，摸起來微濕，後經被告自行切
    割牆面後，小心敲打開對應裂縫處牆面，找出水管，發現有
    裂縫，但裂縫極微小，並無開放性破口，且無法確定此裂縫
    是事先就存在，還是原告在破壞牆面時造成的，總之，無論
    裂縫如何形成，依舊與湧水現象無關，一般埋在牆內的生活
    用水排水管，如果只有裂縫，因周邊還有水泥包覆，只要未
    堵塞順利排水，就不會有積水水壓釀禍，更何況有裂縫的管
    路，與原告指出的湧水處隔了5、6公尺，根本無關聯。
　㈣原告一開始就咬定是被告責任，再破壞被告房屋之權利範圍
    牆，隨意找出任意水管微小縫隙，指鹿為馬混淆視聽，被告
    房屋屬於老舊建築，水管與建物同時存在已超過3、40年以
    上，自被告入住以來從未發現漏水現象，更不可能知道管子
    會有破裂需要維修，被告強烈質疑管子的破裂是原告敲打過
    界故意造成，破裂位置離被告房屋牆面只有4、5公分，可是
    被告房屋牆面完全找不到漏水跡象，甚至周邊牆角也沒有，
    而原告房屋湧水處與被告房屋排水管距離超過5、6公尺以上
    ，竟然會有大量湧水現象，根本不合邏輯等語，資為抗辯。
    並聲明：原告之訴駁回。
四、得心證之理由：
  ㈠本件原告主張其為原告房屋所有權人，被告三人均為被告房
    屋所有權人，兩造之前述房屋有共同牆壁（下稱系爭牆壁）
    相連。另原告於110年3月間曾以系爭牆壁內被告房屋管線破
    裂造成原告房屋漏水乙節告知被告等節，為兩造所不爭執，
    並有原告所提出之原告房屋建物登記第一類謄本、原告房屋
    漏水照片、系爭牆壁開鑿照片存卷可查（分見本院卷第42頁
    、第52頁及第54至56頁），並經本院依職權調閱被告房屋土
    地建物查詢資料等在卷可查（見本院卷第14至18頁），前述
    事實，應堪認為真正。原告主張原告房屋之前述漏水係因裝
    設於系爭牆壁內之被告房屋排水管線破裂所致，然此為被告
    所否認，並以前詞抗辯。故本件所應審究者為：造成原告房
    屋之漏水原因為何？是否為系爭牆壁內之被告房屋管線破裂
    所致？原告房屋因前述漏水所造成損害及回復原狀各為何？
    茲分別論述如下：
  ㈡原告房屋之漏水原因為系爭牆壁內之被告房屋管線破裂所致
    ：
　⑴原告主張原告前述房屋前述漏水係因系爭牆壁內之被告房屋
    管線破裂所致，業已提出系爭牆壁開鑿照片在卷可憑（見本
    院卷第54至56頁），觀諸前述開鑿照片，可明顯看出系爭牆
    壁內確裝設4條管線（各水管編號如本院卷第56頁下方照片
    編號所示），被告就前述4條管線中，照片編號2、3所示管
    線是被告房屋所使用之管線，並不爭執，並稱照片編號2管
    線係被告房屋2、3、4樓的浴室排水管等語（見本院卷第91
    至92頁），可認原告主張系爭牆壁內之管線為被告房屋所使
    用之管線，並非全然無據。
　⑵再觀諸前述系爭牆壁開鑿照片（見本院卷第54頁），可明顯
    看出照片編號2管線旁之混凝土甚為潮濕，而磚塊顏色亦屬
    深紅色，此混凝土潮濕情形及磚塊顏色顯與同系爭牆壁旁且
    經開鑿後但無管線經過之混凝土、磚塊顏色不同（見本院卷
    第56頁下方照片），故原告主張因系爭牆壁內之被告房屋管
    線破裂造成系爭房屋漏水，即有依據。
　⑶另原告自行開鑿系爭牆壁並拍照前述系爭牆壁開鑿照片後，
    被告曾至原告房屋內察看，確有看到裂縫，內牆摸起來微濕
    等語，業經被告以答辯狀自承無訛（見本院卷第62下方），
    可見系爭牆壁內之被告房屋管線確有裂縫，且該管線係供被
    告房屋2、3、4樓的浴室排水管使用等事實，應可認定。
　⑷嗣被告曾就前述管線以貼補裂縫，並將水泥封回等情，業經
    被告於答辯狀自承無訛（見本院卷第64頁）。另本院前將本
    件送請社團法人台灣住宅品質消費者保護協會（下稱住宅品
    質會）鑑定漏水原因時，於110年11月12日至原告房屋會勘
    ，已發現原告房屋已無滲漏水情形，被告於會勘時曾向住宅
    品質會鑑定人員表示其後續採用自行打鑿並修補排水管滲漏
    水點，現狀以使用水泥包覆整平完畢，其排水管漏水點已使
    用PVC水管採用切片後以貼著方式修補等語，此有住宅品質
    會110年11月15日號函文1紙在卷可查（見本院卷第110頁）
    ，而原告於111年4月20日本院言詞辯論期日亦稱原告房屋漏
    水現已修復等情（見本院卷第119頁上方），可見原告房屋
    前述漏水已因被告就系爭牆壁內之被告房屋管線裂縫處為修
    繕後而不再發生，故原告主張原告房屋前述漏水係因系爭牆
    壁內之被告房屋管線破裂所致，即屬可信，
　⑸被告對此因仍爭執系爭漏水原因係因被告房屋管線破裂所致
    ，經聲請人聲請載送住宅品質會再為鑑定，該鑑定意見認：
    由於現狀原告房屋已無漏水，僅能查核建物使用執照附圖，
    得知兩造共用之爭議滲漏水牆面，未設有原告房屋之主要排
    水管，於被告房屋1樓房屋則為原廁所所在位置，可見原始
    設計，該牆面排水管應為被告所有，復參酌雙方於鑑定當日
    說明，被告確實有自行修復排水管，於相對人修復後，原告
    房屋即無滲漏水情形，綜上可知，原告房屋漏水、積水，係
    排水管所致，上開破裂之排水管，係位於被告房屋後區之排
    水幹管，故原告房屋漏水、積水，乃因被告房屋所致等語，
    此有住宅品質會111年8月9日所出具之住宅糾紛爭議現狀紀
    錄暨證據保全見識鑑定報告書（下稱系爭鑑定保告書）在卷
    可查。
　⑹而系爭鑑定報告書係由住宅品質會選任相關學經歷及證照背
    景之專業技術人員負責，經該專業人員多次至現場勘查、檢
    測，並聽取兩造陳述，且就勘查、檢測過程，均檢附現場照
    片為據，足認住宅品質會所為之鑑定意見並無明顯違反經驗
    法則及論理法則之處，自屬可信，被告前述抗辯，恐無依據
    。至被告另抗辯前述破裂管線係因原告檢測鑽鑿時所致，然
    被告對此並未舉證以實其說，況原告係因先發現系爭房屋有
    漏水，為找尋漏水原因始開鑿系爭牆壁，被告前開所辯，顯
    有倒果為因之嫌，並非可採。是原告主張之原告房屋前述漏
    水，係因被告房屋設於系爭牆面內管線破裂所致，即屬可信
    。
　㈢原告房屋因前述漏水得向被告請求回復原狀費用為10,400元
    ：
　⑴次按土地上之建築物或其他工作物所致他人權利之損害，由
    工作物之所有人負賠償責任；又負損害賠償責任者，除法律
    另有規定或契約另有訂定外，應回復他方損害發生前之原狀
    ，且債權人得請求支付回復原狀所必要之費用，以代回復原
    狀；又不能回復原狀或回復顯有重大困難者，應以金錢賠償
    其損害，民法第191條第1項、第213條第1項、第3項及第215
    條分別定有明文。又專有部分、約定專用部分之修繕、管理
    、維護，由各該區分所有權人或約定專用部分之使用人為之
    ，並負擔其費用，公寓大廈管理條例第10條第1項亦有明文
    。經查，原告房屋前述漏水係因被告房屋設於系爭牆面內管
    線破裂所致之事實，已如前述，參照前述說明，被告就被告
    房屋本有修繕、管理、維護之責，卻因被告房屋設於系爭牆
    面內管線破裂，造成原告房屋漏水因而造成原告房屋受有損
    害，原告自得依前述規定請求被告賠償原告房屋因漏水所受
    之損害。
　⑵就此，原告雖提出工程估價單1紙（見本院卷第46頁），主張
    原告房屋修繕、回復原狀費用為43,800元，並主張原告房屋
    因房客搬遷造成原告受有房租損失10,300元、另有清潔費2,
    000元、油漆3000元等情，並提出存摺內頁影本為證：經查
    ：
　①關於原告請求房屋修繕、回復原狀費用為43,800元部分：　
　　觀諸前述工程估價單（見本院卷第46頁），此估價單係就修
    復系爭牆壁內被告房屋管線所需費用，而系爭牆壁關於被告
    房屋管線已由被告自行修繕完成乙節，已如前述，原告自不
    得再請求被告給付修復前述漏水費用。至於原告房屋因前述
    被告房屋管線漏水所致損害，需修繕所需費用，依系爭鑑定
    報告書所載，以將牆面壁癌或含水剔除、再以泥作粉光整平
    、再以油漆粉刷牆面及最後完工清潔所需費用為10,400元，
    則原告據此請求被告給付10,400元，即屬有據。
  ②至於原告請求房租損失10,300元，固提出存摺內頁影本為證
    ，然原告並未舉證證明其原房客係因前述漏水始搬遷，故其
    主張房租損失10,300元，並無理由。
  ③再者，關於原告所主張清潔費2,000元、油漆3000元等部分，
    原告並未陳明前述費用係用於何處，且系爭鑑定報告書就原
    告房屋因被告房屋管線漏水所造成損害之修復方式業已將油
    漆及清潔等費用計入，故原告此部分之請求，亦屬無據。
五、從而，原告依民法第184條、第191條、第213條之規定，請
    求被告應給付原告10,400元，為有理由，應予准許，原告逾
    此部分之請求，為無理由，應予駁回。
六、本件事證已臻明確，兩造其餘攻擊防禦方法及所提證據資料
    ，核與本件判決所得心證及結果均不生影響，毋庸逐一論述
    ，附此敘明。　　　
七、本件係就民事訴訟法第427條第1項適用簡易程序所為被告部
    分敗訴之判決，依同法第389條第1項第3款規定，應依職權
    就原告勝訴部分宣告假執行，並依職權確定訴訟費用額為36
    ,000元（第一審裁判費1,000元、住宅品質會第一次初勘費
    用5,000元、住宅品質會鑑定費30,000元）。並考量住宅品
    質會於110年11月12日至現場第一次初勘後已指出被告修繕
    管線後原告房屋已無漏水，被告仍爭執漏水原因，故本件送
    請住宅品質會鑑定所需鑑定費30,000元，應由被告負擔，至
    於第一審裁判費1,000元及住宅品質會第一次初勘費用5,000
    元，即由兩造依比例分擔，故本件訴訟費用額36,000元（即
    第一審裁判費1,000元、住宅品質會第一次初勘費用5,000元
    及住宅品質會鑑定費30,000元），其中31,200元應由被告負
    擔，其餘4,800元由原告負擔。　　
中　　華　　民　　國　　111 　年　　10　　月　　12　　日
                  士林簡易庭法  官  莊明達
上列正本係照原本作成。
如不服本判決，應於判決送達後20日內，向本院提出上訴狀並應
記載上訴理由，如於本判決宣示後送達前提起上訴者，應於判決
送達後20日內補提上訴理由書（須附繕本）。
中　　華　　民　　國　　111 　年　　10　　月　　12　　日
                            書記官  王淳平